【裁判字號】    97,聲,506
【裁判日期】    970630
【裁判案由】    返還提存物
【裁判全文】
臺灣桃園地方法院民事裁定               97年度聲字第506號
聲  請  人  國泰世華商業銀行股份有限公司
法定代理人  甲○○
代  理  人  丙○○
相  對  人  乙○○
上列當事人間聲請返還提存物事件，本院裁定如下：
    主  文
聲請駁回。
聲請程序費用由聲請人負擔。
    理  由
一、聲請意旨略以：聲請人因與相對人間請求清償債務事件，前
    經本院裁定准其供擔保後得為假扣押，嗣其依法向本院提供
    擔保並聲請假扣押執行在案。茲因聲請人已撤回上開假扣押
    執行程序，本件應供擔保之原因業已消滅，且聲請人並聲請
    本院限期通知受擔保利益人即相對人行使權利而未行使，爰
    聲請返還提存物等語。
二、按應供擔保之原因消滅者；或訴訟終結後，法院依供擔保人
    之聲請，通知受擔保利益人於一定期間內行使權利並向法院
    為行使權利之證明而未證明者，法院應依供擔保人之聲請，
    以裁定命返還其提存物，民事訴訟法第104 條第1 項第1 款
    及第3 款後段，定有明文。另依同法第106 條前段所定，前
    開規定，於其他依法令供訴訟上之擔保者準用之。而所謂「
    應供擔保之原因消滅」係指受擔保利益人無損害發生，或供
    擔保人就所生損害已賠償受擔保利益人而言（最高法院53年
    度台抗字第279 號判例意旨參照）；所謂「訴訟終結」，在
    因假扣押所供擔保之情形，因該擔保係為保障受擔保利益人
    因不當假扣押所受損害而設，倘執行法院已依假扣押裁定實
    施假扣押之執行，則在執行法院撤銷其執行程序前，受擔保
    利益人所受損害仍可能繼續發生，損害額既未確定，自無強
    令其行使權利之理，故在假扣押所供之擔保，供擔保人依民
    事訴訟法第106 條準用同法第104 條第1 項第3 款規定，聲
    請以裁定命返還其擔保金之場合，必待假扣押之執行程序已
    撤銷，始得謂與民事訴訟法第104 條第1 項第3 款所定之「
    訴訟終結」相當（最高法院85年度台抗字第645 號裁定意旨
    參照）。
三、聲請人主張其依假扣押裁定供擔保聲請假扣押執行後，復撤
    回假扣押執行，並聲請本院限期通知相對人如因假扣押執行
    受有損害依法行使權利之事實，固據其提出本院96年度裁全
    字第6093號假扣押裁定、96年度存字第4863號提存書、96年
    12月3 日桃院木執96年執全宙字第3671號囑託塗銷查封登記
    書及97年2 月21日桃院永民簡97年度聲字第68號（通知行使
    權利）函等影本及相對人戶籍謄本各1 件為證，本院並依職
    權調閱上開假扣押裁定及執行、擔保提存及通知行使權利等
    卷證，核閱無誤，堪信為真實。惟依聲請意旨所述情形，參
    酌前揭說明，尚難謂聲請人應供擔保之原因消滅；再稽諸上
    開假扣押執行及通知行使權利等卷證，上開囑託塗銷查封登
    記書係於97年3 月6 日送達桃園地政事務所，至前開通知行
    使權利函則係於本院民事執行處囑託桃園地政事務所塗銷查
    封登記前之同年月3 日送達相對人（見該通知行使權利卷第
    12頁），斯時上開假扣押執行程序既尚未經撤銷，相對人因
    該假扣押執行可能受之損害，尚未確定，自難強求其須行使
    權利，依上述說明，難認符合前開法文所定「訴訟終結」要
    件。從而，本件聲請，於法未合，應予駁回。
四、依民事訴訟法第95條、第78條，裁定如主文。
中    華    民    國    97    年     6    月    30    日
                  民事第二庭  法  官  張金柱
如不服本裁定應於送達後10日內向本院提出抗告狀，並應繳納抗
告裁判費新台幣1,000 元。
以上正本證明與原本無異。
中    華    民    國    97    年    7     月    1     日
                              書記官  黃珮娟


司法院資訊處製作；財團法人民間司法改革基金會備份。
